臺灣板橋地方法院刑事判決　　　　　　　 96年度訴字第907號
公　訴　人　臺灣板橋地方法院檢察署檢察官
被　　　告　乙○○
上列被告因偽造文書等案件，經檢察官提起公訴（96年度偵字第
2271號），被告於本院準備程序進行中就被訴事實為有罪之陳述
，並聽取當事人之意見後，經本院合議庭裁定由受命法官獨任進
行簡式審判程序，並判決如下：
    主  文
乙○○意圖為自己不法之所有，而侵占遺失物，處罰金新臺幣伍
仟元，如易服勞役，以新臺幣壹仟元折算壹日，減為罰金新臺幣
貳仟伍佰元，如易服勞役，以新臺幣壹仟元折算壹日；又行使偽
造私文書，足生損害於他人，處有期徒刑參月，如易科罰金，以
新臺幣壹仟元折算壹日，減為有期徒刑壹月又拾伍日，如易科罰
金，以新臺幣壹仟元折算壹日。均緩刑貳年。
信用卡簽帳單上（存根聯、收執聯）偽造之「甲○○」簽名共貳
枚均沒收。
    事  實
一、乙○○為計程車司機，於民國95年11月21日22時許，駕駛車
    牌號碼738-CL號營業小客車，在臺北市○○○路與錦州街口
    搭載甲○○返回臺北市○○路○段住處，然因甲○○酒醉不
    醒，乙○○無法得知甲○○確切住址，復因乘客甲○○酒醉
    與其糾纏，斯時乙○○遂將酒醉之乘客甲○○扶至內湖路1
    段288 巷路旁安全處後駕車離去，嗣乙○○發現甲○○之皮
    夾掉落於計程車後座（內有信用卡4 張），乙○○竟萌貪念
    ，意圖為自己不法之所有，於上開臺北市○○路○ 段途中將
    上開甲○○所遺失之皮夾侵占入己。又乙○○於侵占上開皮
    夾及信用卡後，因不甘乘客甲○○未支付車資且嘔吐穢物在
    其計程車上，竟另行起意，基於意圖為自己不法所有與偽造
    私文書之犯意，而於同（21）日23時16分許駕駛其上開
    738-CL 號 營業小客車，前往臺北縣三重市○○路○ 段1 號
    之「重陽加油站」加油新臺幣（下同）1000元（因持中油營
    業卡折抵38元，實際應支付962 元）後，持上開所侵占甲○
    ○所有之花旗銀行信用卡（卡號：0000000000000000號）並
    偽簽「甲○○」之署名於信用卡簽帳單商店存根聯上（因該
    簽帳單為一式二份且具有複寫功能，故同時複寫上開簽名於
    收執聯上），以確認消費金額無誤而偽造私文書，並持之以
    行使，致使加油站之人員王肇祥陷於錯誤，誤以為係原持卡
    人甲○○之刷卡消費行為，足生損害於甲○○及花旗銀行對
    於信用卡持有人管理之正確性。嗣經甲○○調閱信用卡帳單
    發現有異後報警處理，始悉上情。
二、案經甲○○訴由臺北縣政府警察局三重分局報請臺灣板橋地
    方法院檢察署檢察官偵查起訴。
    理  由
一、上開事實，業據被告乙○○於偵查中與本院調查及審理時供
    承不諱（偵查卷第34至第35頁、第46頁；本院卷第23頁至第
    27頁、第29頁至第34頁），核與被害人即告訴人甲○○與偵
    查中與本院指訴情節及證人王肇祥於警詢中證述之內容相符
    ，並有信用卡簽單商店存根聯影本、花旗銀行客戶交易明細
    一覽表、加油紀錄列印資料、臺北市政府警察局內湖分局受
    理案件紀錄表暨報案三聯單影本各1 份及重陽加油站監視錄
    影畫面照片2 幀在卷可憑。綜上所述，本件事證明確，被告
    犯行應堪認定。
二、被告乙○○將被害人甲○○遺落之皮夾侵占入己，核其所為
    ，係犯刑法第337條之侵占遺失物罪；又其持用甲○○信用
    卡並偽簽甲○○署名用以消費之行為，係犯刑法第210條、
    216 條行使偽造私文書及同法第339 條第1 項詐欺取財罪。
    被告偽造甲○○署名之偽造署押行為係前揭偽造私文書之部
    分行為，不另論罪。被告一個偽簽信用卡簽帳單（私文書）
    之行為，同時觸犯上開二罪名（行使偽造私文書及詐欺取財
    罪），係一行為觸犯數罪名，為想像競合犯，應依刑法第55
    條規定，從一重之行使偽造私文書罪處斷（檢察官起訴書認
    被告所犯上開2 罪應各別論罪處罰等語，尚有未洽，應予更
    正）；被告所犯上開侵占遺失物罪與行使偽造私文書罪二罪
    ，應依數罪分論併罰。爰審酌被告犯罪之動機係因被害人甲
    ○○未給付其車資，且車輛清潔遭被害人甲○○破壞，故被
    告欲以不法手段填補損失，兼衡其犯後業已坦承犯行，態度
    良好等一切情狀，分別就被告所犯上開二罪各量處如主文所
    示之宣告刑，並各諭知易服勞役及易科罰金之折算標準。
三、按中華民國96年罪犯減刑條例業經立法院於96年6月15日三
    讀通過，嗣經總統於96年7月4日令公布，依同條例第16條規
    定，於96年7 月16日施行。查被告所犯上開二罪之犯罪時間
    ，均係在民國96年4 月24日以前，所犯之罪亦合於中華民國
    96 年 罪犯減刑條例第2 條第1 項第3 款規定之減刑條件，
    爰就其有期徒刑及罰金部分均予以減其宣告刑二分之一如主
    文所示之刑，並各諭知易服勞役及易科罰金之折算標準，以
    示懲儆。
四、末查，被告乙○○並無前科，此有臺灣高等法院被告前案紀
    錄表1 紙份在卷可證，其因一時失慮致罹刑章，經此偵審教
    訓後，應能知所警惕而無再犯之虞；且被害人甲○○經被告
    乙○○當庭道歉後，亦表明願意原諒被告不再追究之意（本
    院卷第26頁至第27頁），本院因認被告乙○○所受上開有期
    徒刑及罰金刑之宣告，均以暫不執行為適當，爰依刑法第74
    條第1 項第1 款規定，併予宣告緩刑2 年，用啟自新。
五、沒收：被告乙○○於上開信用卡簽帳單商店存根聯偽造之「
    甲○○」簽名1 枚，因同時複寫於該簽帳單收執聯上（其上
    有複寫偽造之「甲○○」簽名1 枚），因無證據證明該收執
    聯業已滅失，是被告偽造之「甲○○」簽名共2 枚，均應依
    刑法第219 條規定沒收。
據上論斷，應依刑事訴訟法第299條第1項前段、第273條之1第1
項，中華民國96年罪犯減刑條例第2條第1項第3款、第7條、第9
條，刑法第337 條、第216 條、第210 條、第339 條第1 項、第
55條、第41條第1 項前段、第42條第3 項、第74條第1 項第1款
、第219 條，刑法施行法第1 條之1 第1 項、第2 項前段，判決
如主文。
本案經檢察官連思藩到庭執行職務。
中　　華　　民　　國　　96　　年　　10　　月　　31　　日
                  刑事第二庭    法　官 陳坤地
上列正本證明與原本無異。
如不服本判決，應於送達後十日內敘明上訴理由，向本院提出上
訴狀。
                                 書記官 林壯隆
中　　華　　民　　國　　96　　年　　11　　月　　5 　　日
附錄本案論罪科刑法條全文：
中華民國刑法第210條：
偽造、變造私文書，足以生損害於公眾或他人者，處5年以下有
期徒刑。
中華民國刑法第216條：
（行使偽造變造或登載不實之文書罪）
行使第 210 條至第 215 條之文書者，依偽造、變造文書或登載不實
事項或使登載不實事項之規定處斷。
中華民國刑法第339條：
（普通詐欺罪）
意圖為自己或第三人不法之所有，以詐術使人將本人或第三人之物交付者
，處 5 年以下有期徒刑、拘役或科或併科 1 千元以下罰金。
以前項方法得財產上不法之利益或使第三人得之者，亦同。
前二項之未遂犯罰之。
中華民國刑法第337條：
（侵占遺失物罪）
意圖為自己或第三人不法之所有，而侵占遺失物、漂流物或其他離本人所
持有之物者，處 5 百元以下罰金。
